臺灣高雄地方法院刑事判決　　　　　　　 96年度易字第696號
　　公　訴　人　臺灣高雄地方法院檢察署檢察官
　　被　　　告　庚○○
上列被告因偽造文書案件，經檢察官提起公訴（95年度偵字第72
02號、96年度偵緝字第116 號），被告經訊問後為有罪之陳述，
本院合議庭裁定由受命法官獨任進行簡式審判程序，並判決如下
：
    主  文
庚○○共同連續行使明知為不實之事項，而使公務員登載於職務
上所掌之公文書，足以生損害於公眾，處有期徒刑肆月，如易科
罰金，以銀元佰元即新台幣玖佰元折算壹日。緩刑貳年，並應
向國庫支付新台幣陸萬元。
    事實及理由
一、本件被告庚○○所犯係死刑、無期徒刑、最輕本刑為3 年以
    上有期徒刑以外之罪，其於準備程序中就被訴事實為有罪之
    陳述，經審判長告知簡式審判程序之旨，並聽取公訴人及被
    告辛○○等之意見後，本院合議庭認宜進行簡式審判程序，
    依刑事訴訟法第273 條之1 第1 項規定，合議裁定由受命法
    官獨任進行簡式審判程序，合先敘明。
二、辛○○於民國93年間某日起，以仲介本國男子前往越南與當
    地女子辦理假結婚入境來台打工之方式牟利，每仲介1 越南
    女子與臺灣之男子為假結婚，即可先從越南女子獲得新臺幣
    （下同）20萬元之利益，復每月從越南女子得到2 萬元之報
    酬，辛○○再將上開報酬之1 萬5 千元交付臺灣籍丈夫。俟
    該些越南女子入境臺灣後，則由辛○○代為安排住所及打工
    處所。嗣辛○○夥同戊○○、丁○○、己○○（辛○○、戊○○、丁○○、己○○業經本院有罪判決）、庚○○等人共
    同基於行使使公務員登載不實文書之概括犯意聯絡，連續為
    下列行為：
（一）己○○明知其與越南籍女子甲○○○（甲○○○部分另行
      審結）並無結婚之真意，竟前往越南以假結婚方式引介越
      南籍女子甲○○○非法來臺，而於93年8 月15日，前往越
      南地區，與越南籍女子甲○○○見面後，2 人基於偽造文
      書之共同犯意，前往胡志明市辦理假結婚登記，嗣己○○
      返國後，明知其與甲○○○間之婚姻欠缺結婚真意，為無
      效之婚姻，竟仍於同年10月12日，持上開結婚證書等資料
      ，前往高雄縣杉林鄉戶政事務所，填具結婚登記申請書，
      申請辦理結婚之戶籍登記，致不知情之承辦公務員，將己○○與甲○○○已結婚之不實事項，登載於其職務上所掌
      之戶籍登記簿公文書及國民身分證中，足生損害於戶政機
      關管理戶政之正確性。
（二）丁○○明知其與越南籍女子壬○○○（壬○○○部分另行
      審結）並無結婚之真意，竟前往越南以假結婚方式引介越
      南籍女子壬○○○非法來臺，而於93年8 月15日，前往越
      南地區，與越南籍女子壬○○○見面後，2 人基於偽造文
      書之共同犯意，前往胡志明市辦理假結婚登記，嗣丁○○
      返國後，明知其與壬○○○間之婚姻欠缺結婚真意，為無
      效之婚姻，竟仍於同年10月12日，持上開結婚證書等資料
      ，前往高雄縣杉林鄉戶政事務所，填具結婚登記申請書，
      申請辦理結婚之戶籍登記，致不知情之承辦公務員，將丁○○與壬○○○已結婚之不實事項，登載於其職務上所掌
      之戶籍登記簿公文書及國民身分證中，足生損害於戶政機
      關管理戶政之正確性。
（三）戊○○明知其與越南籍女子丙○○○（丙○○○部分另行
      審結）並無結婚之真意，竟前往越南以假結婚方式引介越
      南籍女子丙○○○非法來臺，而於93年8 月15日，前往越
      南地區，與越南籍女子丙○○○見面後，2 人基於偽造文
      書之共同犯意，前往胡志明市辦理假結婚登記，嗣戊○○
      返國後，明知其與丙○○○間之婚姻欠缺結婚真意，為無
      效之婚姻，竟仍於同年10月14日，持上開結婚證書等資料
      ，前往高雄縣杉林鄉戶政事務所，填具結婚登記申請書，
      申請辦理結婚之戶籍登記，致不知情之承辦公務員，將戊○○與丙○○○已結婚之不實事項，登載於其職務上所掌
      之戶籍登記簿公文書及國民身分證中，足生損害於戶政機
      關管理戶政之正確性。
（四）庚○○明知其與越南籍女子癸○○（癸○○部分另行審結
      ）並無結婚之真意，竟前往越南以假結婚方式引介越南籍
      女子癸○○非法來臺，而於93年8 月15日，前往越南地區
      ，與越南籍女子癸○○見面後，2 人基於偽造文書之共同
      犯意，前往胡志明市辦理假結婚登記，嗣庚○○返國後，
      明知其與癸○○間之婚姻欠缺結婚真意，為無效之婚姻，
      竟仍於同年11月8 日，持上開結婚證書等資料，前往雲林
      縣古坑鄉戶政事務所，填具結婚登記申請書，申請辦理結
      婚之戶籍登記，致不知情之承辦公務員，將庚○○與癸○○已結婚之不實事項，登載於其職務上所掌之戶籍登記簿
      公文書及國民身分證中，足生損害於戶政機關管理戶政之
      正確性。嗣於95年1 月20日，辛○○陪同戊○○與丙○○○前往高雄縣政府警察局外事課辦理簽證時，經警發現有
      異而循線查獲上情。案經高雄縣政府警察局移送臺灣高雄
      地方法院檢察署檢察官偵查起訴。
三、本件證據部分除補充：「被告辛○○、戊○○、丁○○、己○○於本院準備程序及審判程序中之陳述」、「被告庚○○
    於本院準備程序及審判程序中之陳述」，餘均引用檢察官起
    訴書所載（如附件）。訊據被告庚○○對上揭事實坦承不諱
    （見本院96年7 月12日準備程序筆錄第3 頁），核與證人即
    同案被告辛○○、戊○○、丁○○、己○○、庚○○、甲○○○壬○○○、丙○○○、癸○○於警詢所述；證人即同案
    被告辛○○、戊○○、丁○○、己○○、庚○○偵查中之結
    證相符，此外，復有附件所示證據在卷足憑，足認被告庚○○之自白與事實相符。本案事證已臻明確，被告之犯行均堪
    認定，應依法論科。
四、新舊法比較：
（一）被告行為後，刑法第2 條法律變更適用及第33條第5 款罰
      金之規定、第56條連續犯、第47條累犯及第41條易科罰金
      之規定，已於94年1 月7 日經立法院修正三讀通過，總統
      命令公布，於95年7 月1 日施行，該第2 條係規範行為後
      法律變更適用所生新舊法律比較適用之準據法，於新法施
      行後，應適用新法第2 條第1 項之規定，為「從舊從輕」
      之比較。
（二）罰金刑部分，刑法分則編各罪所定罰金刑之貨幣單位原為
      銀元，修正前刑法第33條第5 款規定：「罰金：1 元（銀
      元）以上。」，而依罰金罰鍰提高標準條例規定，就72年
      6 月26日前修正之刑法部分條文罰金數額提高2 至10倍，
      其後修正者則不提高倍數，並依現行法規所定貨幣單位折
      算新臺幣條例規定，以銀元1 元折算新臺幣3 元；修正後
      刑法第33條第5 款規定：「罰金：新臺幣1000元以上，以
      百元計算之。」，刑法第33條第5 款所定罰金貨幣單位經
      修正為新臺幣後，刑法分則各罪所定罰金刑之貨幣單位亦
      應配合修正為新臺幣，為使刑法分則編各罪所定罰金之最
      高數額與刑法修正前趨於一致，乃增訂刑法施行法第1 條
      之1 ：「中華民國94年1 月7 日刑法修正施行後，刑法分
      則編所定罰金之貨幣單位為新臺幣。94年1 月7 日刑法修
      正時，刑法分則編未修正之條文定有罰金者，自94年1 月
      7 日刑法修正施行後，就其所定數額提高為30倍。但72年
      6 月26 日 至94年1 月7 日新增或修正之條文，就其所定
      數額提高為3 倍。」；從而，刑法分則編各罪所定罰金刑
      之最高數額，於上開規定修正後並無不同，惟修正後刑法
      第33第5款 所定罰金刑最低數額，較之修正前提高，自以
      修正前刑法第33條第5 款規定，較有利於被告。
（三）連續犯部分：被告庚○○等行為後，刑法第56條連續犯之
      規定，業於94年1 月7 日修正公布刪除，並於95年7 月1
      日施行，則被告之犯行，因行為後新法業已刪除連續犯之
      規定，此刪除雖非犯罪構成要件之變更，但顯已影響行為
      人刑罰之法律效果，自屬法律有變更，依新法第2 條第1
      項規定，比較新、舊法結果，仍應適用較有利於被告辛○○等之行為時法律即舊法論以連續犯1 罪並加重其刑（最
      高法院95年第8 次刑事庭會議決議參照）。
（四）易科罰金部分：修正前刑法第41條第l 項前段規定；「犯
      最重本刑為5 年以下有期徒刑以下之刑之罪，而受6 個月
      以下有期徒刑或拘役之宣告，因身體、教育、職業、家庭
      之關係或其他正當事由，執行顯有困難者，得以l 元以上
      3 元以下折算1 日，易科罰金。」又被告行為時之易科罰
      金折算標準，修正前罰金罰鍰提高標準條例第2 條前段 (
      於95年7 月1 日修正刪除)規 定，就其原定數額提高為
      100 倍折算l 日，則本件被告行為時之易科罰金折算標準
      ，最高得以銀元300 元折算l 日，經折算為新臺幣後，應
      以新臺幣900 元折算為l 日。惟95年7 月l 日修正公布施
      行之刑法第41條第l 項前段則規定: 「犯最重本刑為5 年
      以下有期徒刑以下之刑之罪, 而受6 個月以下有期徒刑或
      拘役之宣告者，得以新臺幣1,000 元、2,000 元或3,000
      元折算1 日，易科罰金。」，比較修正前後之易科罰金折
      算標準，以95年7 月l 日修正公布施行前之規定較有利於
      被告，則應依修正後刑法第2 條第l 項前段，適用修正前
      刑法第41條第l 項前段規定，定其折算標準。再修正前刑
      法第41條第2 項規定：「併合處罰之數罪，均有前項情形
      ，其應執行之刑逾6 月者，亦同。」惟95年7 月l 日修正
      公布施行之刑法第41條第2 項則規定：「前項規定於數罪
      併罰，其應執行之刑未逾6 月者，亦適用之。」比較結果
      ，修正後刑法並非較有利於行為人，依修正後刑法第2 條
      第l 項前段之規定，仍應依修正前刑法第41條第2 項，得
      以易科罰金。
（五）按修正前刑法第28條規定：「二人以上共同實施犯罪之行
      為者，皆為正犯。」，修正後刑法第28條規定：「二人以
      上共同實行犯罪之行為者，皆為正犯。」，剔除未參與犯
      罪實行行為之預備及陰謀共同正犯，然對本件被告而言，
      被告辛○○等9 人，有犯意聯絡及行為之分擔，均已參與
      實行行為，修正前後之規定，並無何者有利或不利之情形
      ，爰依修正後刑法第2 條第1 項前段之規定，適用行為時
      之修正前刑法第28條之規定，均論以共同正犯。
（六）又新舊法比較時應就罪刑有關之共犯、未遂犯、想像競合
      犯、牽連犯、連續犯、結合犯、以及累犯加重、自首減輕
      暨其他法定加減原因（如身份加減）與加減例等一切情形
      ，綜其全部罪刑之結果而為比較。（最高法院95年5 月23
      日第8 次刑法座談會參照）又比較裁判前之法律孰為有利
      於行為人時，應就罪刑有關之一切情形，比較其全部之結
      果，而為整個之適用，不能割裂而分別適用有利之條文。
      （最高法院27年上字第2615號判例參照）本件經上開綜合
      比較結果，認應全部適用舊法對被告較為有利。
五、核被告庚○○所為，係犯刑法第216 條、第214 條行使使公
    務員登載不實之文書罪。其所犯使公務員登載不實之罪後復
    持以行使，其所犯使公務員登載不實罪之低度行為為行使偽
    造文書之高度行為所吸收不另論罪。被告庚○○與共同被告
    辛○○、戊○○、丁○○、己○○，對於上開犯行具有犯意
    聯絡、行為分擔，為共同正犯。被告庚○○等人先後4 次犯
    行，時間緊接，方法相同，所犯均構成要件相同之罪名，顯
    係基於概括犯意為之，為連續犯，應依刑法第56條之規定，
    論以1 罪，並加重其刑。爰審酌被告庚○○身為人頭丈夫，
    助長越南籍女子非法入台所引發之問題，本應從重處罰，惟
    念被告庚○○犯後坦承犯行，態度尚稱良好等一切情狀，量
    處如主文所示之刑，並依上述修正前刑法第41條第1 項前段
    之規定，諭知易科罰金之折算標準，以示懲儆。
六、末查，被告庚○○犯罪在刑法上開修正施行前，而於施行後
    裁判前，未曾受有期徒刑以上刑之宣告，有台灣高等法院被
    告前案紀錄表在卷可按，被告庚○○無論依修正前刑法第74
    條第1 款之規定，或修正後刑法74條第1 項第1 款之規定，
    得對被告庚○○宣告緩刑，因緩刑之條件並非針對行為而設
    ，而係針對宣告刑作為宣告緩刑的條件，即重在裁判時，行
    為人是否合於緩刑要件，宣告緩刑是否適當，自應適用裁判
    時法，則其緩刑之宣告，應適用修正施行後刑法第74條之規
    定（最高法院95年5 月23日95年度第8 次刑庭會議決議參照
    ）。審酌被告庚○○均未曾因故意犯罪而受有期徒刑以上刑
    之宣告，經此教訓，當能知所警惕，信無再犯之虞，及被告
    庚○○犯後坦承犯行，深具悔意，本院認其所宣告之刑，以
    暫不執行為適當，爰併諭知如主文所示之緩刑，並斟酌公訴
    人之意見及其他具體情形，依刑法第74條第2 項第4 款之規
    定，命被告庚○○向國庫支付如主文所示之金額，以啟自新
    。
七、甲○○○、壬○○○、丙○○○、癸○○另行審結。
據上論斷，應依刑事訴訟法第273 條之1 第1 項、第299 條第1
項前段、第310 條之2 、第454 條第2 項，修正後刑法第2 條第
1 項前段、第28條、第216 條、第214 條、第74條第1 項第1 款
、第2 項第4 款、修正前刑法第56條、第41條第1 項前段，刑法
施行法第1 之1 條，修正前罰金罰鍰提高標準條例第2 條，判決
如主文。
本案經檢察官乙○○到庭執行職務。
如不服本判決，應於收受送達後10日內向本院提出上訴書狀（應
附繕本及上訴理由）。
中　　華　　民　　國　　96　　年　　7 　　月　　13　　日
                  刑事第二庭  法　官  何佩陵
以上正本證明與原本無異。
如不服本判決，應於收受送達後10日內向本院提出上訴書狀（應
附繕本及上訴理由）。
中　　華　　民　　國　　96　　年　　7 　　月　　13　　日
                              書記官  張家瑜
附錄本案論罪科刑法條之依據：
中華民國刑法第214條
（使公務員登載不實罪）
明知為不實之事項，而使公務員登載於職務上所掌之公文書，足
以生損害於公眾或他人者，處3 年以下有期徒刑、拘役或5 百元
以下罰金。
中華民國刑法第216 條
（行使偽造變造或登載不實之文書罪）
行使第210 條至第215 條之文書者，依偽造、變造文書或登載不
實事項或使登載不實事項之規定處斷。
